臺灣臺南地方法院刑事判決　　　　　　 100年度訴字第1280號
公　訴　人　臺灣臺南地方法院檢察署檢察官
被　　　告　林崑仁
指定辯護人　本院公設辯護人　林宜靜
上列被告因違反毒品危害防制條例等案件，經檢察官提起公訴（
81年度偵字第12000號），本院判決如下：
    主  文
林崑仁無罪。
    理  由
一、公訴意旨略以：被告林崑仁基於概括犯意，自民國81年9 月
    初起，以每瓶新台幣（下同）4百元向不詳姓名之男子購買
    麻醉藥品安非他命後，以共犯買純敏所有之000000000號呼
    叫器為連絡工具，在不詳之約定地點，以每瓶1000元之代價
    販賣與不特定之人，前後共約20瓶。同年81年10月2日下午3
    時30分許，在臺南市○○路○段118號8樓為警查獲，並扣得
    甲基安非他命（起訴書誤載為安非他命）13瓶，因認被告涉
    犯八十八年六月二日修正前之麻醉藥品管理條例第13條之1
    第2項第1款之罪嫌。
二、按犯罪事實應依證據認定之，無證據不得認定犯罪事實。又
    不能證明被告犯罪者，應諭知無罪之判決，刑事訴訟法第15
    4 條第2 項、第301 條第1 項分別定有明文。次按，認定犯
    罪事實所憑之證據，無論其為直接或間接證據，在訴訟上之
    證明均須於通常一般之人均不致有所懷疑而得確信其為真實
    之程度，始得據為有罪之認定，倘其證明尚未達到此一程度
    而有合理之懷疑存在，以致無從形成對被告不利之確信時，
    依據罪疑利益歸於被告之法則，即應儘先為有利被告之判斷
    ，不得徒憑主觀上之臆測遽行排除有利於被告之可能（最高
    法院76年台上字第4986號判例意旨參照）。
三、公訴人認被告涉有上開犯行，無非係以被告林崑仁警詢中供
    述、共同被告買純敏警詢供述及扣案甲基安非他命13瓶為依
    據。訊據被告林崑仁於本院審理時則否認上開犯行，辯稱其
    於警訊中所供不實在，並未販賣甲基安非他命等語。
四、按九十二年二月六日修正公布，並於同年九月一日施行之刑
    事訴訟法在訴訟程序方面作了大幅度之修正，其重點即為涉
    及證據之傳聞法則、其例外、交互詰問運作方式與共同被告
    之調查證據或辯論程序之分離、調查共同被告時，證人程序
    之準用等重大變革。而立法者為因應此一變革，乃於刑事訴
    訟法施行法訂定第七條之三，以為已繫屬各級法院之刑事案
    件，其審理跨越新舊刑事訴訟程序法領域時，應如何適用訴
    訟法之問題之過渡規定。該條明定：「中華民國九十二年一
    月十四日修正通過之刑事訴訟法施行前，已繫屬於各級法院
    之案件，其以後之訴訟程序，應依修正刑事訴訟法終結之。
    但修正刑事訴訟法施行前依法定程序進行之訴訟程序，其效
    力不受影響」。所謂依法定程序進行之訴訟程序「效力不受
    影響」，其立法理由謂：「……但為避免程序之勞費，本諸
    舊程序用舊法，新程序始用新法之一般法則，各級法院於修
    正之刑事訴訟法施行前，已依法踐行之訴訟程序（包含相關
    證據法則之適用），其效力不受影響。故而，對於提起上訴
    之案件，於修正刑事訴訟法施行前，原審法院就可得為證據
    之證據，已依法定程序調查者，其效力亦不受影響，……」
    是該條所稱「依法定程序進行之訴訟程序」，當指各級法院
    審理已繫屬之案件適用修正前之訴訟程序而言，自不包含警
    詢及偵查中之調查程序在內。又各級法院於審理案件時，新
    法修正公布施行，則本諸舊程序用舊法，新程序始用新法之
    一般法則，均應適用新法審理終結，在此情形，其中刑事訴
    訟法第一百五十九條至第一百五十九條之五所謂傳聞法則及
    其例外，當有其適用。故被告以外之人於審判外之言詞或書
    面陳述，除法律有規定者外，不得作為證據，從而警詢或偵
    查中之筆錄雖作成於修法前，仍屬傳聞證據，並非依刑事訴
    訟法施行法第七條之三但書之規定，當然取得證據能力，仍
    應依刑事訴訟法第一百五十九條之一第二項、第一百五十九
    條之二、第一百五十九條之三、第一百五十九條之五之規定
    ，以判斷其是否有證據能力(最高法院94年度台上字第5941
    號判決參照)。據此，本案共犯買純敏於八十一年間於警詢
    中之供述，仍屬被告以外之人於審判外之陳述，其證據能力
    之有無，依程序法從新之原則，仍應適用九十二年二月六日
    修正公布，並於同年九月一日施行之刑事訴訟法之規定，核
    先敘明。再按「被告以外之人於審判外之言詞或書面陳述，
    除法律有規定外，不得作為證據。」為刑事訴訟法第一百五
    十九條第一項定有明文。又「被告以外之人於檢察事務官、
    司法警察官或司法警察調查中所為之陳述，與審判中不符時
    ，其先前之陳述具有較可信之特別情況，且為證明犯罪事實
    存否所必要者，得為證據。」同法第一百五十九條之二亦有
    明定。於此情形，證人審判外之陳述必須同時具備該可信性
    及必要性，始合於傳聞法則之例外，而得作為證據。而查共
    犯買純敏於八十一年間於警詢中之供述，已經被告於本院審
    理時否認其證據能力，而共犯買純敏該警詢中之供述，經本
    院查復未同時具備可信性及必要性，從而該供述並無證據能
    力，不得作為被告林崑仁有罪之認定。另公訴人另以被告林
    崑仁於警訊中自白犯行，為其不利之認定，然觀諸起訴書犯
    罪事實關於被告林崑仁具體販賣甲基安非他命所載，其就販
    賣時間、地點、對象，並不明確，復未見被告林崑仁有何利
    用共犯買純敏所有之000000000號呼叫器為連絡工具如通訊
    紀錄之依據，故被告林崑仁該警詢中之自白，是否與真實相
    符，即存疑問，況被告林崑仁於本院審理中，已否認該份自
    白之真實性，本院更無從以該份自白，為被告林崑仁不利之
    認定。另查，扣案之甲基安非他命13瓶，經送內政部警政署
    刑事警察局鑑定，固屬麻醉藥品甲基安非他命(Methamp
    hetamine)無訛，此有該局鑑定書一紙在卷可稽（臺灣臺南
    地方法院檢察署中華民國100年度他字第2449號卷第48頁)，
    惟查，被告林崑仁本身即有施用安非他命之惡習，此不惟起
    訴書已提及更有被告林崑仁之臺灣高等法院被告前案紀錄表
    在卷可稽，故扣案之甲基安非他命13瓶，可能即有被告林崑
    仁供自己施用之合理懷疑，再加上前述被告之自白及共犯買
    純敏警詢之供述等，檢察官所指被告林崑仁販賣甲基安非他
    命之佐證，已遭排除，故單憑扣案之甲基安非他命13瓶，即
    無從為被告有罪之認定。
五、綜上所述，公訴人所舉前開證據資為被告林崑仁販賣甲基安
    非他命之犯行，尚不足達於通常一般之人均不致有所懷疑，
    而得確信其為真實之程度，致使本院無從形成有罪之確信，
    自應為被告無罪之諭知。
據上論斷，應依刑事訴訟法第301條第1項，判決如主文。
本案經檢察官鄭葆琳到庭執行職務
中    華    民    國  100    年    11 月    23        日
                  刑事第一庭    審判長法  官  鄧希賢
                                      法  官  陳振謙
                                      法  官  高如宜
以上正本證明與原本無異。
如不服本判決應於收受本判後10日內向本院提出上訴書狀，並應
敘述具體理由。其未敘述上訴理由者，應於上訴期間屆滿後20日
內向本院補提理由書狀（均須按他造當事人之人數附繕本）「切
勿逕送上級法院」。
                                      書記官  陳金堂
中    華    民    國  100    年    11 月    23        日